臺灣臺北地方法院刑事判決　　　　　　　　　　　　九十二年度訴字第一七四六號
　　公　訴　人　臺灣臺北地方法院檢察署檢察官
　　被　　　告　乙○○
　　選任辯護人　施習盛律師
右列被告因強盜等案件，經檢察官提起公訴（九十二年度偵緝字第一三一五號），本
院判決如左：
    主  文
乙○○竊盜，處有期徒刑捌月。又攜帶兇器竊盜，因脫免逮捕，當場施以強暴，處有
期徒刑伍年陸月，扣案之Ｔ型起子壹支沒收。應執行有期徒刑陸年，扣案之Ｔ型起子
壹支沒收。
    事  實
一、乙○○於民國九十年十一月九日早上七、八時許，因見謝淑華所有交丙○○使用
    之車牌號碼為六Ｇ—四三三六號自用小客車（起訴書誤繕為丙○○所有之車輛）
    停放在臺北縣三峽鎮橫溪某處，而該車車門未上鎖且鑰匙仍插在電門鎖上未取走
    ，竟意圖為自己不法所有，徒手竊取謝淑華所有之上開車輛。乙○○於得手後駕
    駛上開車輛行經臺北縣新店市○○街六○巷一九號時，復意圖為自己不法所有，
    先持其所有並隨身攜帶客觀上足以危害人生命、身體、安全、具有危險性之Ｔ型
    起子一支破壞甲○○所有車牌號碼ＧＨ—八五一號營業大貨車之車門鎖（毀損部
    分未據甲○○提起告訴），再進入該車下手行竊，竊得甲○○所有之太陽眼鏡一
    支及零錢共新臺幣（下同）一百五十元，恰為行經該處之甲○○之兄林明瞭當場
    目睹即留下監視並通知甲○○到場，乙○○於竊得上開物品後下車徒步離去，林
    明瞭亦續予追躡，待乙○○行至臺北縣新店市○○街六○巷口時，甲○○適由其
    位於附近之住處（地址詳卷）出發抵達該巷口，經由追躡在後之林明瞭示意而向
    乙○○詢問：「為何到我車上？」乙○○見形跡敗露便拔腿就跑，甲○○、林明
    瞭見狀即一同追躡，乙○○為脫免逮捕，竟持身上攜帶之防身噴霧器往緊追在後
    之甲○○及林明瞭噴灑，並將噴灑完畢之防身噴霧器隨地丟棄，嗣乙○○跑到臺
    北縣新店市○○街一一六巷對面空地時，因已無力繼續奔逃，遂持上開Ｔ型起子
    攻擊甲○○及林明瞭而當場對甲○○及林明瞭施以強暴，甲○○、林明瞭即分持
    雨傘、木板抵抗而合力將乙○○制伏，交由接獲報案到場之警員處理，並扣得上
    開Ｔ型起子一支，甲○○因而受有左手臂及左手掌刺傷（傷害部分未據甲○○提
    出告訴）。
二、案經臺北縣警察局新店分局報請臺灣臺北地方法院檢察署檢察官偵查起訴。
    理  由
一、上開犯罪事實，業據被告乙○○於本院審理中坦白承認，核與證人甲○○、林明
    瞭及丙○○證述情節相符，並有照片八張、贓物認領保管單二張、行車執照二份
    、臺北縣警察局車輛失竊證明單及扣案之Ｔ型起子一支在卷可資佐證，被告自白
    與事實相符，本件事證業已明確，被告犯行堪以認定。至於公訴人起訴書所載車
    牌號碼六Ｇ—四三三六號為丙○○所有、該車係於九十年十月二十五日遭被告竊
    取及被告竊取甲○○所有之太陽眼鏡及金錢未遂部分，被告於本院供稱：伊係於
    九十年十一月九日上午七、八時許在臺北縣三峽鎮橫溪附近竊得車牌號碼為六Ｇ
    —四三三六號自用小客車，而業已竊得甲○○所有之太陽眼鏡及金錢等語，證人
    甲○○於本院審理中亦證稱：伊之金錢及太陽眼鏡遭竊等語（見本院九十三年三
    月二十三日審理筆錄第四頁），復參酌證人丙○○於警詢中所述情節及卷附車牌
    號碼為六Ｇ—四三三六號自用小客車之行車執照，可知上開車輛係登記為謝淑華
    所有，另證人丙○○之證言及車輛失竊證明單僅能證明上開車輛係於九十年十月
    二十五日失竊，惟並無法證明上開車輛於九十年十月二十五日即為被告所竊得，
    是應為被告所稱上開情節較為可採，起訴書所載，容或有所誤會，附此敘明。
二、查被告行為後，刑法第三百三十條業已修正，並於九十一年一月三十日經總統公
    布，於九十一年二月一日生效，刑法第三百三十條之刑度由原「五年以上十二年
    以下有期徒刑」修正為「七年以上有期徒刑」，茲比較新舊法文修正之結果，舊
    法對於被告自較為有利，依刑法第二條第一項但書之規定，即應適用被告行為時
    之法律。
三、按按刑法第三百二十一條第一項第三款之攜帶兇器竊盜罪，係以行為人攜帶兇器
    竊盜為其加重條件，此所謂兇器，其種類並無限制，凡客觀上足對人之生命、身
    體、安全構成威脅，具有危險性之兇器均屬之，且祇須行竊時攜帶此種具有危險
    性之兇器為已足，並不以攜帶之初有行兇之意圖為必要；刑法第三百二十九條所
    謂當場，固不以實施竊盜或搶奪者尚未離去現場為限，即已離盜所而尚在他人跟
    蹤追躡中者，仍不失為當場；刑法第三百三十條所謂犯強盜罪，不僅指自始犯強
    盜罪者而言，即依刑法第三百二十九條以強盜論者，亦包括之，如此項準強盜有
    刑法第三百二十一條第一項各款情形之一，自應依刑法第三百三十條論處，最高
    法院著有七十九年臺上字第五二五三號、二十八年上字第一九八四號及四十二年
    臺上字第五二三號判例要旨可參，而被告攜帶扣案客觀上足以危害人生命、身體
    、安全、具有危險性之Ｔ型起子下手竊取證人甲○○之財物及徒步離開證人甲○○所有車輛時，業已為證人林明瞭所發現而持續監視並追躡，且與事後抵達現場
    之證人甲○○續行追躡被告，被告當場對追躡在後之證人甲○○及林明瞭噴灑防
    身噴霧器並持上開Ｔ型起子加以攻擊，故核被告所為，係犯刑法第三百三十條第
    一項之加重強盜罪及第三百二十條第一項之竊盜罪（竊取謝淑華所有自用小客車
    部分）。被告所犯上開二罪間，犯意各別，行為不同，應分論並罰。爰審酌被告
    於本院審理中坦白承認犯行，犯後態度尚佳，惟下手竊取之車輛價值不低、遭發
    現後為脫免逮捕即施強暴之犯罪手段及證人甲○○及林明瞭於本院審理中表示願
    原諒被告等情，分別量處並定應執行之刑如主文所示。另扣案之Ｔ型起子為被告
    所有供犯罪所用之物，爰依刑法第三十八條第一項第二款之規定宣告沒收，而被
    告所使用之防身噴霧器，因遭被告於噴灑完畢後隨地丟棄，已無法尋獲，亦有證
    人林明瞭於警詢中供稱明確可據，爰不併予宣告沒收。
四、公訴意旨另以：被告意圖為自己不法之所有，於九十年十月二十五日竊取車牌號
    碼六Ｇ—四三三六號自用小客車時，一併竊取置於其上之成衣六百件、現金三千
    元、零錢約一千元，因認被告就成衣六百件及金錢部分亦涉犯刑法第三百二十條
    第一項條之竊盜罪嫌云云，惟被告堅決否認有上開犯行，證人丙○○及車輛失竊
    證明單僅能證明上開車輛係於九十年十月二十五日失竊，且遍觀檢察官所提證據
    並無法證明被告亦有一併竊取置於車牌號碼六Ｇ—四三三六號自用小客車上之成
    衣六百件及金錢共約四千元，既無積極證據足資證明被告亦有竊取上開物品，本
    應為被告無罪之判決，惟因公訴人認此部分與前開本院認定有罪部分為實質一罪
    關係而提起公訴，爰就此部分不另為無罪之諭知。
五、另就本案竊盜謝淑華所有自用小客車部分，被告係於九十年十一月九日早上七、
    八時許，行經臺北縣三峽鎮橫溪某處，因見上開車輛車門未上鎖且鑰匙仍插在電
    門鎖上而心生竊意，顯見被告係臨時起意犯下本案竊盜犯行，且被告事後於九十
    一年一月十四日在桃園縣平鎮市○○路一六九號竊取車牌號碼ＦＧ—二○七五號
    自用小客車犯行（經臺灣板橋地方法院以九十二年度易緝字第五○號另行判決）
    ，亦係臨時起意所為，兩者間並無裁判上一罪之關聯，併此敘明。
據上論斷，應依刑事訴訟法第二百九十九條第一項前段，刑法第二條第一項但書、第
三百二十條第一項、修正前第三百三十條第一項、第三十八條第一項第二款、第五十
一條第五款，罰金罰鍰提高標準條例第一條前段，判決如主文。
本案經檢察官方伯勳到庭執行職務
中　　　華　　　民　　　國　　九十三　　年　　　四　　　月　　　六　　　日
                              臺灣臺北地方法院刑事第一庭
                                  審判長法  官    陳興邦
                                        法  官    劉亭柏
                                        法  官    唐于智
右正本證明與原本無異。
如不服本判決，應於判決送達後十日內向本院提出上訴狀（應抄附繕本）。告訴人或
被害人如對於本判決不服者，應具備理由請求檢察官上訴，其上訴期間之計算係以檢
察官收受判決正本之日期為準。
                                        書記官    陳俐妙
中　　　華　　　民　　　國　　九十三　　年　　　四　　　月　　　六　　　日
附錄本案論罪法條
九十一年二月一日修正生效前之刑法第三百三十條第一項
犯強盜罪而有第三百二十一條第一項各款情形之一者，處五年以上十二年以下有期徒
刑。
刑法第三百二十條第一項
意圖為自己或第三人不法之所有，而竊取他人之動產者，為竊盜罪，處五年以下有期
徒刑、拘役或五百元以下罰金。
